【裁判字號】    98,訴,311
【裁判日期】    980624
【裁判案由】    違反毒品危害防制條例
【裁判全文】
臺灣臺南地方法院刑事判決               98年度訴字第311號
公  訴  人  臺灣臺南地方法院檢察署檢察官
被      告  丙○○
上列被告因違反毒品危害防制條例案件，經檢察官提起公訴（98
年度毒偵字第293號），本院判決如下：
    主  文
丙○○施用第一級毒品，累犯，處有期徒刑玖月。
    事  實
一、丙○○曾於民國96年間因施用毒品案件，經本院裁定令入戒
    治處所，施以強制戒治後，於97年6月3日強制戒治執行完畢
    釋放，並經臺灣臺南地方法院檢察署檢察官以97年度戒毒偵
    字第132號為不起訴處分確定。又丙○○於96年間因竊盜案
    ，經本院分別判處有期徙刑四月、六月，減刑後定執行刑為
    有期徒刑四月十五日，甫於97年11月3日縮刑期滿，執行完
    畢。詎丙○○仍不知悔改，復基於施用第一級毒品海洛因之
    犯意，於97年12月16日凌晨2時許，在臺南市○○路某加油
    站廁所內，以針筒注射方式，施用第一級毒品海洛因。嗣於
    97年12月18日，因騎機車搭載未戴安全帽之友人，為臺南市
    警察局第三分局安順派出所員警攔檢，發現丙○○屬毒品治
    安人口，乃將其帶回安順派出所並臺南市警察局第三分局，
    嗣經採尿送驗，檢驗結果呈嗎啡陽性反應，始查悉上情。
二、案經臺南市警察局第三分局報請臺灣臺南地方法院檢察署檢
    察官偵查起訴。
    理  由
一、訊據被告丙○○固坦承於上開時、地施用第一級毒品海洛因
    之事實不諱，惟辯稱：「是我自動向警察陳述自首，要參加
    喝美沙酮之替代療法的，我家裡經濟狀況不好，不想增加家
    人的負擔。當天確實是因為我所搭載的朋友沒有戴安全帽，
    才被臨檢攔下的，當天警察也沒有問我有無施用毒品，我是
    在安順派出所承認的，承認後，被帶到就在旁邊的第三分局
    製作筆錄，高小隊長處理的。依照規定，我每三個月要到分
    局驗尿一次。這次的自首也有記載在警詢筆錄上，本來是要
    移送地檢署，但是後來因為高小隊長有事，所以改為函送。
    」云云。經查：
  (一)被告施用毒品海洛因之事實業據被告自白不諱，並有送驗尿
    液採集送驗紀錄表、送驗尿液年籍對照表及長榮大學98年1
    月19日出具之確認報告各1紙（警卷第3-5頁）可稽，被告自
    白核與事實相符，被告施用第一級毒品犯行事證明確，可堪
    認定。
  (二)又被告辯稱係自首乙節，證人即首先查獲本案之員警甲○○
    到庭證稱：「當天我們同仁二人騎乘巡邏時，於安和路159
    巷，看見其騎乘機車載朋友，其朋友在後座沒有戴安全帽，
    便予攔檢。」、「以電腦查詢後，發現其係毒品治安人口，
    且請派出所同事查詢電腦，發現其很少回戶籍地，所以就就
    近帶回派出所盤查。」、「（有無問被告丙○○出獄後是否
    有繼續施用毒品？）有問，但是被告說沒有。」、「因為紀
    錄顯示被告丙○○都沒有回家，且他是毒品治安人口，須定
    時驗尿，我推想可能沒有到分局採尿，所以才主動聯絡負責
    處理此項驗尿的承辦人員乙○○小隊長，高小隊長說有通知
    書了，但是丙○○沒有去。」、「我想說經過被告同意也可
    以驗尿，而我們平常碰到毒品治安人口時，都會這樣處理，
    看看其是否願意自願接受驗尿，如果其拒絕，我們也沒有辦
    法。而電話中，高小隊長也有告訴我，如果願意在我們派出
    所這邊驗也可以，但是因為丙○○拒絕，所以才會帶到分局
    去的。」等語（見本院卷第47-48頁）。又證人即臺南市警
    察局第三分局毒品案件承辦人員乙○○亦結證稱：「於驗尿
    之前，被告丙○○並沒有承認，進入警局後，我們有先聊，
    被告當時沒有承認，等我持兩個空瓶要向其採尿時，告以如
    果以試劑測試後有施用情形，其應該要承認，等我以初步檢
    驗試劑檢驗後，提示其結果，被告才承認的。」等語（見本
    院卷第46頁）。從證人證言可知，被告於員警攔檢之第一時
    間內並未主動表示其有施用毒品犯行，且於派出所內經員警
    詢問仍否認施用毒品行為，迄於分局經採尿後始坦承施毒犯
    行，自與犯罪未發覺前，主動向偵查犯罪行為之員警供出施
    毒犯行之自首要件未合。
  (三)綜上所述，被告施用毒品犯行已臻明確，且與自首要件不合
    ，自應依法論科。
二、查海洛因屬毒品危害防制條例第2條第2項第1款所列之第一
    級毒品，核被告所為，係犯毒品危害防制條例第10條第1項
    之施用第一級毒品罪。被告非法持有第一級毒品海洛因之低
    度行為，已為其進而施用之高度行為所吸收，不復另論。又
    被告有如犯罪事實欄所載執行完畢之前科紀錄，此有卷附臺
    灣高等法院被告前案紀錄表可稽，茲於5年以內再故意犯本
    件有期徒刑以上之罪，應依刑法第47條第1項之規定論以累
    犯，並加重其刑。爰審酌被告之犯罪動機、目的、手段、所
    生危害及曾因施用毒品案件經戒治程序後，復犯本件之罪，
    顯見其戒癮之意志力尚薄弱，惟現正接受美沙酮治療中及其
    犯後態度等一切情狀，量處如主文所示之刑，以資懲儆。
三、依刑事訴訟法第299條第1項前段，毒品危害防制條例第10條
    第1項，刑法第11條前段、刑法第47條第1項，判決如主文。
本案經檢察官丁○○到庭執行職務。
中    華    民    國    98    年    6     月    24    日
                  刑事第一庭  審判長法  官  林英志
                                    法  官  林勝利
                                    法  官  彭喜有
以上正本證明與原本無異。
如不服本判決應於收受本判決後10日內向本院提出上訴書狀，並
應敘述具體理由。其未敘述上訴理由者，應於上訴期間屆滿後20
日內向本院補提理由書狀（均須按他造當事人之人數附繕本）「
切勿逕送上級法院」。
                                    書記官  黃傳鈞
中    華    民    國    98    年    6     月    24    日
附錄本案論罪科刑法條全文
毒品危害妨害防制條例第10條第1項：
施用第一級毒品者，處六月以上五年以下有期徒刑。


司法院資訊處製作；財團法人民間司法改革基金會備份。
